臺灣彰化地方法院刑事判決　　　　　　　　　　　　九十二年度訴字第一二九七號
　　公　訴　人　臺灣彰化地方法院檢察署檢察官
　　被　　　告　Ｈ○○
　　被　　　告　戌○○
　　右二人共同
　　選任辯護人　陳呈雲律師
右列被告因詐欺等案件，經檢察官提起公訴 (九十二年度偵字第七四四四號、第七四
四五號)，本院判決如左：
    主  文
Ｈ○○、戌○○共同以犯詐欺罪為常業，Ｈ○○累犯，處有期徒刑參年貳月，戌○○
處有期徒刑參年。
卷附如附表一所示在職證明書、薪資袋上所偽造之署押及印文、扣案如附表二、三之
偽造印章、附表四所示之物及丙○○、戊○○之大眾商業銀行現金卡申請書上盜蓋之
丙○○印文伍枚、戊○○印文肆枚均沒收。
    事  實
一、Ｈ○○前於民國九十年間，因犯偽造文書罪等案件，經台灣高等法院臺中分院於
    九十年四月二十七日，以九十年度上訴字第四三一號判決判處應執行有期徒刑五
    月確定，於九十年八月十五日易科罰金執行完畢，仍不知警惕，其與戌○○乃係
    夫妻關係，二人竟共同基於意圖為自己不法所有之常業詐欺犯意及行使偽造私文
    書、特種文書之概括犯意聯絡，自九十一年十二月間某日起（起訴書載為自九十
    二年二月間起），在其等位於彰化縣員林鎮○○路○段一一○巷二七號住處，使
    用以Ｈ○○名義所申請成立「南雲實業有限公司」（當時已解散，以下簡稱南雲
    公司）名義，對外以經營代辦現金卡及行動電話為名招攬業務，推由戌○○負責
    在現場製作不實之申請資料及應付銀行徵信之應對資料，其等另先後僱用不知情
    之辰○○、天○○、Ａ○○分別在上址擔任清潔、會計、文書處理及助理等工作
    ，蕭鴻樺則除負責在現場接待申辦人、招攬客戶外，並負責在幕後統籌全部之業
    務，其等另以每介紹一人前來申辦可得新台幣（下同）一千元到三千元不等之介
    紹費，誘使不知情之黃東琴、吳永森、酉○○、丑○○、余林義、宇○○○、許
    明博、張順化、張盛、辰○○等人代為招攬無業遊民、智能不足者或其他急缺現
    金周轉之人前來申辦現金卡（其中丑○○介紹宇○○○、壬○○等人，黃東琴介
    紹卯○○等人，吳永森介紹地○○等人，酉○○介紹巳○○、張俊等人，余林義
    介紹乙○○等人，宇○○○介紹申○○等人，許明博介紹丁○○等人，張順化介
    紹己○○等人，張盛介紹午○○等人，辰○○介紹癸○○等人），俟當不特定人
    前來探詢申辦現金卡時，即由Ｈ○○或戌○○向有意申辦現金卡之人誘稱：辦理
    現金卡可向銀行小額貸款，銀行核卡領款後，不必還款，一切交由其等負責處理
    即可，但須將放款之金額與其等平分云云，致使附表一所示之Ｅ○○等人在被利
    誘下，因欠缺判斷力而同意申辦現金卡，Ｈ○○、戌○○明知附表一所示前述等
    人之身分與附表一所示各家銀行所定之現金卡申辦資格不符，且欠缺償款之資力
    ，竟仍要求附表一所示之人先在其等事先所擬製之空白的「委辦貸款協議書」上
    簽名，並即交付身分證及印章供其等影印留存，未交印章者，則由戌○○到彰化
    縣員林鎮○○路與中山路之三角公園等處找不知情之刻印商代為刻立，並先後刻
    立附表三所示之私章及附表二所示之公司行號章以為備用（原起訴書附表二、三
    所示之印章，因有部分為Ｈ○○或其家人所有，應非偽造，而部分乃係申辦人申
    辦現金卡而委託戌○○二人刻立，亦非偽造，詳見後述），再由申辦人於空白之
    現金卡申請書上簽名後，其餘則委由Ｈ○○、戌○○二人處理，Ｈ○○、戌○○
    二人遂於附表一所示之申辦日期前，在其等上開處所，於申辦人之現金卡申請書
    上之身分與職業欄位處，偽填不實之資料，並依各家銀行的要求，偽製不實之薪
    資表、在職證明書等文件（參見附表一所示），再以自己或玄○○（已歿）等人
    頭名義申請地面電話十九具及行動電話十一具裝置在上開地點內（電話號碼參見
    附表五、六），且由戌○○本人或由其指示天○○將上開申辦人之申辦資料依照
    所申辦之各家銀行查詢徵信所需之相關資料製作應對資料共四本及客戶資料簿四
    本，以備應付銀行之電話徵信，再連同上開所偽造、內容不實之申請書、委託書
    持向附表一所示銀行申辦現金卡而據以行使上開偽造之私文書，俟當附表一所示
    銀行依照申請書所填載之聯絡電話撥打電話查詢、徵信之際，因所留之電話係裝
    設在南雲公司上開處所內，遂由Ｈ○○或戌○○假冒係被查詢徵信之對象而冒名
    回應（視申辦人之性別而定，男性由Ｈ○○回應，女性則由戌○○回應），致使
    附表一所示之銀行徵信人員不知有異而陷於錯誤，而核貸如附表一所示之金額給
    申辦人，並通知如附表一所示申辦人本人前往領取現金卡，Ｈ○○、戌○○即駕
    車或搭乘大眾運輸工具帶同如附表一所示之人前往如附表一所示銀行之台中縣豐
    原市、彰化縣彰化市或員林鎮等營業處所領取，由戌○○負責帶同附表一所示申
    辦人進入領取現金卡，之後戌○○即向申辦人謊稱銀行僅核准附表一所示之金額
    ，致使申辦人誤認銀行僅核貸附表一戌○○所述之額度而陷於錯誤，之後戌○○
    即持申辦人之現金卡，在銀行提款機上輸入銀行所提供之密碼，致使銀行之自動
    提款機誤以戌○○乃係真正之持卡人而陷於錯誤，依指示交付所提金額給戌○○
    ，戌○○即將其向申辦人謊稱銀行所核貸之金額的一半交付給申辦人，再假借可
    另以所申辦之現金卡向其他銀行申辦現金卡或代繳利息為由，留置保管申辦人之
    現金卡，並即在各銀行之自動提款機上變更現金卡提領密碼，以前述詐騙銀行提
    款機之手法，將其餘之金額全部提領，致生損害於附表一所示銀行、申辦人及其
    他被偽造人之利益。
    Ｈ○○、戌○○又與酉○○、黃○○共同基於前開犯意聯絡，明知酉○○乃係計
    程車司機，並非榮盛檜木桶檜木聞香罐公司之負責人（下稱榮盛公司），而黃○○平日係以打零工為業，並非田中發鐵工廠之負責人（其自稱曾在二十年前成立
    田中發鐵工廠而擔任負責人，然該工廠在二十年前就已經結束營業），竟於九十
    二年五月及六月間，共同於Ｈ○○上開處所，偽造不實之申請書及相關資料，騙
    稱其二人分別係榮盛公司與田中發鐵工廠之負責人，據以向聯邦銀行及大眾銀行
    申辦信用卡而為行使，致使銀行在誤信其等之申請資料的情況下，分別於同年五
    月六日及六月十八日，同意其等核貸三萬元及四萬，其二人即將所得分與戌○○
    三千元及二千元，致生損害於聯邦銀行及大眾銀行之利益。Ｈ○○、戌○○復承
    上開犯意聯絡，於九十二年六月間，當Ｊ○○帶同其子Ｉ○○前來辦理現金卡時
    ，先指示Ｉ○○在空白之大眾銀行現金卡申請書上簽名後，於該申請書上虛偽記
    載Ｉ○○為「世裕資源回收公司」之經理等不實資料，再持該內容不實之申請書
    等資料，據以向大眾銀行豐原分行申辦現金卡，致使大眾銀行承辦人員在受騙下
    陷於錯誤，於同年、月十三日，同意貸與Ｉ○○四萬元，足生損害於大眾銀行之
    利益，Ｈ○○、戌○○二人竟利用Ｉ○○智能不足之機會，由戌○○帶同Ｉ○○
    至大眾銀行豐原分行將現金卡領出後，戌○○即以上述方式，輸入現金卡之密碼
    ，致使大眾銀行之自動提款機誤以為戌○○為Ｉ○○本人，而交付二萬元二次與
    戌○○，戌○○於領得款項後，竟向Ｊ○○父子謊稱銀行並未核准，致使Ｊ○○
    父子陷於錯誤，任由Ｈ○○、戌○○二人取用其現金卡。Ｈ○○、戌○○二人另
    利用代人申辦行動電話之機，於九十二年五月間，在上開處所，當丙○○、戊○○前來申辦行動電話時，利用其二人所交付影印之國民身分證、私章及請求代為
    刻立之私章，持大眾銀行現金卡之申請書向丙○○二人騙稱係行動電話申請書，
    使丙○○二人在誤認下，而在現金卡申請書上簽名，戌○○並在申請書上虛偽記
    載其他不實之資料，再持丙○○二人所交付或請其代刻之私章，分別於申請書上
    盜蓋五枚及四枚之印文後，持該偽造之申請書，向大眾銀行豐原分行申辦現金卡
    ，致使該銀行承辦人陷於錯誤下，分別於同年、月九日及十三日，同意核准其借
    貸八萬元及七萬元而受有不利益，戌○○帶同丙○○二人前去領取現金卡後，即
    以同一手法，從銀行之自動提款機騙取八萬元及七萬元。Ｈ○○、戌○○二人復
    於上述時、地，偽造申○○、酉○○等人之在職證明書、薪資袋及附表一所示各
    家銀行之現金卡申請書等資料，預備再以前述手法向各銀行詐騙財物。
    其二人即恃此所得之利益維生。嗣於九十二年七月十四日十五時許，為警持搜索
    票在上址查獲，並扣得地面電話十九具、行動電話十一具、私章七十二顆、公司
    行號章四十七枚（原起訴書載為四十四枚，其中部分係為Ｈ○○或其家人之印章
    ，詳見後述）、各家銀行查詢應對資料簿四本、聯邦銀行現金卡明細簿一本、大
    眾銀行現金卡申請書影本簿一本、行庫存摺、金融卡、現金卡八十一份（含密碼
    條，聯邦銀行部分並含存摺）、現金三萬元（以地○○之現金卡所提領）、銀行
    現金卡申請書一袋、在職證明書等資料一袋、委辦協議書一袋、雜項簿一本、客
    戶登記簿四本、銀行申請書一袋、空白在職證明書一袋、支出傳票四本（原起訴
    書載為六本，實係包括下列收入傳票及轉帳傳票各一本）、收入傳票一本、轉帳
    傳票一本、銀行申請書影本三袋等物（詳見附表四），始知上情。
二、案經彰化縣警察局員林分局移送臺灣彰化地方法院檢察署檢察官偵查起訴。
    理  由
一、訊之被告戌○○固不否認其確有於上述時、地，以代理申辦現金卡名義，招攬附
    表一所示之人及酉○○、黃○○、丙○○、戊○○、Ｉ○○等人，以其本人或指
    示其所雇用不知情之天○○、Ａ○○代為填具現金卡申請書，並製作相關附表一
    Ｋ○○、辛○○、癸○○、丁○○、寅○○等人之在職證明書、薪資袋、銀行對
    應資料簿、客戶資料簿等相關申請資料，以附表一所示申辦人及酉○○、黃○○
    、丙○○、戊○○、Ｉ○○等人名義，向附表一所示之銀行申辦現金卡獲准，事
    後並向附表一所示之申辦人及酉○○、黃○○收取佣金及利息，且其確有於上述
    時間，在彰化縣員林鎮地區委請不知情之刻印商代為刻製附表二、三所示之印章
    等事實，惟其與Ｈ○○均矢口否認有上述常業詐欺等犯行，Ｈ○○辯稱：起訴有
    關代人申辦現金卡之業務，均是戌○○個人在經營，與伊無關，伊平日係在補習
    班上班，擔任總務工作，非以前述業務營生，伊因與戌○○係夫妻關係，故會在
    住處出現，天○○前來應徵時，伊正好在家，當時伊係在看電視，並未參與應徵
    天○○，伊並未與戌○○共同經營上開業務云云；被告戌○○則辯說：伊是第一
    次從事代辦現金卡業務，並未以南雲公司名義招攬營業，上開現金卡，均是附表
    一所示之申辦人及酉○○等人委伊代為申請的，申請資料、在職證明書及薪資袋
    亦係照申辦人所述代為製作，因有部分之申辦人並無聯絡電話，故伊即在申請書
    上代申辦人填載伊裝設在上開住所之電話，以便銀行聯絡時代為答覆，或請申辦
    人在場直接與銀行人員應答，伊只向申辦人收取核准金額的百分五到十作為佣金
    ，有的申辦人會自願留下三個月到半年的利息請伊代為繳納，且核卡後是申辦人
    自行去領款的，伊並未詐騙銀行或申辦人，且附表二、三之公司行號印章及私人
    印章，部分是申辦人留存在伊住處，部分是申辦人委託代為刻立，部分是伊親友
    所遺留，並非偽造云云。惟查：
(一)、被告Ｈ○○、戌○○二人上開犯罪事實，業據證人即附表一所示之被害人Ｅ○○
    等人、被害人Ｉ○○、丙○○、戊○○等人分別於警訊、偵查或本院審理時指證
    歷歷（其中丑○○、壬○○、宇○○○等人於本院審理時所證與其等在警訊時之
    指述有明顯之出入，詳見後述），核與證人酉○○、黃○○、Ｊ○○、吳永森、
    天○○、Ａ○○、辰○○、黃東琴、張俊、未○○、陳妙芳、劉昌仁等人於警訊
    、偵查或本院審理時，證述被告二人共同以前述方式經營現金卡申辦業務等情節
    大致相符，證人未○○及被害人辛○○、Ｋ○○、午○○等人於警訊或本院審理
    時並明確證說：當時被告二人確有向其等表示辦卡後，縱使繳不出利息也沒關係
    ，由其二人負責等語；另其為酉○○、黃○○二人申辦之現金卡，其申請書上所
    記載之內容亦屬不實，此亦經酉○○、黃○○二人先後於警訊、偵查或本院審理
    時證述明確（黃○○雖自稱其乃係田中發鐵工廠之負責人，然其又自承該工廠早
    於二十餘年前即已停業，其於申辦現金卡時係以打零工維生，是其於申辦現金卡
    時，顯非田中發鐵工廠之負責人，又查其於申請書上所留之聯絡電話00000
    00之裝機人為戌○○，亦非其個人之電話）；復有附表一、二、三、四所示之
    現金卡申請書、偽造之在職證明書、薪資袋（以上為影本）附卷、公司行號印章
    四十七枚、私章七十二顆、電話十九具、行動電話十一支、現金卡八十一張、各
    家銀行查詢應對資料簿四本、聯邦銀行現金卡明細簿一本、大眾銀行現金卡申請
    書影本簿一本、行庫存摺、金融卡、銀行金融卡、現金卡申請書二袋、在職證明
    書等資料一袋、委辦協議書一袋、雜項簿一本、客戶登記簿四本、銀行申請書一
    袋、空白在職證明書一袋、支出傳票四本、收入傳票一本、轉帳傳票一本、銀行
    申請書影本一袋及以地○○之現金卡所提領之三萬元等物扣案可相佐證，是公訴
    人前開起訴實非無憑。
(二)、又被告戌○○雖否認其有以南雲公司名義對外營業，並以前開情詞置辯；然查其
    於檢察官初訊時原即自承係以南雲公司名義，對外從事代辦現金卡業務，並徵聘
    會計、助理等情（見九十二年度偵字第五六八九號偵查卷第一冊第二三四頁），
    且被害人林澨圳於警訊時亦明確指證被告戌○○與Ｈ○○二人確係在上址以南雲
    公司名義對外招攬業務等語（見同上開偵查卷第三七頁），證人天○○、Ａ○○
    於警訊時亦均一致證稱其等乃係在南雲公司上班等語，則被告戌○○其後否認之
    詞，顯非事實；又被告並不否認其確有為附表一之被害人Ｄ○○等人及Ｉ○○、
    丙○○、戊○○、酉○○、黃○○等人填製現金卡申請書及在職證明書、薪資袋
    相關資料，並代為刻立公司行號章及私章後，據以向上開銀行申辦現金卡，其並
    將申辦人之相關資料製成「銀行查詢應對資料簿」四本（內含大眾銀行、聯邦銀
    行、泛亞銀行及各銀行所用過之電話）及客戶資料四本等事實，僅辯說該等資料
    均係依照申辦人之陳述所製作云云，然查上開申辦人於申辦時之職業與聯絡方式
    ，均與申請書上所記載之資料未相符合，明顯有虛偽不實之情形，此據上開申辦
    人於警訊、偵查或本院審理時證述詳細，其中附表一申辦人辛○○共申辦大眾銀
    行、台灣土地銀行及聯邦銀行等三家銀行之現金卡，然查其於台灣土地銀行之申
    請書上所記載之職業為子龍水果蔬菜批發公司之負責人，聯絡電話為00000
    00，其於聯邦銀行之申請書上所登載之職業則變為明新眼鏡行之負責人，聯絡
    電話則為0000000，而查所扣偽造之申○○的在職證明書、薪資袋上，辛○○竟又變成勝利鐵工廠之負責人，成為申○○之老闆，其竟同時具有三種身分
    而經營三種完全不相同之事業，尤其甚者，辛○○於本院審理時，明白證稱其並
    無兄弟，但其於上開三份申請書上之聯絡人卻均記載為辛○○之兄弟洪萬鐘（於
    聯邦銀行之申請書上，係記載洪萬鐘為辛○○之弟，於大眾銀行之申請書上洪萬
    鐘則變成辛○○之兄）；又於癸○○所申辦之大眾銀行與台灣土地銀行現金卡之
    申請書上職業欄處雖均登記癸○○之職業為西部貨運行之負責人，然其聯絡電話
    卻分別登記為0000000及0000000（裝機人為被告Ｈ○○之弟蕭國
    煙），且其於台灣土地銀行所登記之聯絡人竟為被告二人所雇用之辰○○，而查
    所扣之支出傳票中記載，辰○○因介紹癸○○辦現金卡而向被告二人支領了一千
    六百元之介紹費，癸○○之申請書上竟將辰○○記載為聯絡人，難謂未有規避銀
    行徵信之意；再丁○○於大眾銀行現金卡申請書上所登記之職業為添財餐廳負責
    人，聯絡電話為0000000，於台灣土地銀行現金卡申請書上之職業則變為
    財生海產小吃部負責人，聯絡電話0000000（原裝機人為戌○○），其聯
    絡人張萬生之聯絡電話0000000之裝機人竟為戌○○，上開申辦人申辦之
    資料明顯不符，此均經被告將該等資料登載在其所製作之各銀行查詢應對資料或
    客戶資料登記簿中，是縱申辦人係自行陳報不實之資料，被告亦應可比對查明，
    自不能推諉不知，而查其中有部分登記之聯絡人或聯絡電話，竟係被告所雇用之
    員工及被告或其家人所裝設之電話，而所扣得之電話或行動電話上，甚至黏貼有
    不同姓名之貼紙，就此，被告戌○○雖辯說係因部分之申辦人並無聯絡電話，故
    其乃提供電話給申辦人使用，而行動電話則是申辦人留在其處所，以備銀行聯絡
   時，由其通知申辦人前來接聽云云，然查證人即被告二人所雇用之天○○於警訊
    時卻證說：被告戌○○與Ｈ○○曾交待若有銀行打電話來催繳客戶款項，應交由
    其二人接聽等語（見上開偵查卷第七六頁），證人即亦為被告二人所雇用之Ａ○○亦於本院審理交互詰問時明確證述：（檢察官問：在南雲公司上班期間，如銀
    行要徵信申請人，由何人處理？）女生由被告戌○○，男生由被告Ｈ○○接洽，
    因為被告戌○○有交待說電話要轉由其二人接聽等情（見本院九十三年七月二十
    三日筆錄），其二人所證顯與被告之說詞大相逕庭，而依證人所述情節，實已足
    以認定被告確有在申請書上登記不實之資料與聯絡電話以規避銀行業者徵信之惡
    意，且查本案已扣得被告戌○○所製作之上開銀行應對資料簿，被告戌○○除把
    各申辦人之申辦資料製冊、並在其上註記相關之應對資料外，其並將在各銀行已
    使用過之電話予以記錄成冊，實有避免重復使用之意，是被告若非有意以前述手
    法詐騙銀行，其實無逐一記載申辦人之相關資料之必要，且行動電話乃係為隨身
    攜帶方便而設計，申辦人實無將行動電話交與被告代為接聽之必要，況所扣之行
    動電話上，同時黏貼多人之姓名，有的更貼有不同之電話號碼，顯非個人所有、
    所用，此與被告戌○○所辯之詞，顯不相符；再被告戌○○業已坦認附表所示辛○○、Ｋ○○、丁○○、癸○○、寅○○等人之在職證明書、薪資袋乃係其依照
    申辦人所述而製作，然證人天○○於本院審理時卻證稱：該等在職證明書、薪資
    袋均係受被告戌○○指示，依照戌○○所交之冊子寫的等語（見本院九十三年八
    月六日筆錄），與被告前開所辯，顯然不符，而縱然申辦人有為此不實陳述，被
    告實亦無製作該等在職證明書及薪資袋之權限，其自知無權製作該等在職證明書
    及薪資表，竟仍自行或指示不知情之天○○製作該等在職證明書及薪資表，難認
    被告未有詐騙上開銀行之故意；再者被告戌○○不承認其有向申辦人收取核貸金
    額一半之佣金，而辯稱僅收取百分之五到十之佣金，其餘乃係申辦人自願留存三
    個月至六個月之利息委其代繳云云，然查其於警訊時，卻明白坦認係向申辦人騙
    說要代繳三個月之利息，而向申辦人抽取核貸金額的一半為佣金等語（見同上偵
    查卷第二六五頁），且被害人辛○○、地○○、乙○○、申○○、宇○○○、丑
    ○○、子○○、寅○○等人於警訊、偵查或本院審理時，亦均明白指證被告戌○○二人當時確係向其等表示委其等辦現金卡須抽取核貸金額的一半作為其等之佣
    金，核與證人即介紹地○○辦卡之吳永森於警訊時證述：戌○○當時係表示若辦
    二萬元，抽一萬元之佣金等語皆大致相符（參見同上偵查卷第七四頁），由且查
    本案所扣署名為呂耀火、張勝化、甲○○、吳坤茂、林世賢、劉其淦、Ｂ○○等
    人所簽立之委辦協議書中，明確載明須由乙方（即戌○○）抽取核貸金額的二分
    之一作為勞務暨事務費用，參以被告戌○○於警訊時自承其將辦理現金卡所得利
    潤，分與介紹人三千元等情（見定上偵查卷第二六四頁），核與證人酉○○於警
    訊時明白證述每介紹一人前去被告戌○○二人處所辦卡者，即可獲得三千元之介
    紹費之情節大致相符，且查被告二人被查扣之支出傳票上，明確記載辰○○、賴
    慶輝、朱月鳳（未起訴）等人介紹癸○○、宙○○、丙○○等人而領取一千六百
    元、一千九百元及三千元不等之介紹費，是若被告戌○○二人等僅向申辦人收取
    百分之五到十的佣金，則其與Ｈ○○所得豈不是低於介紹人所得之介紹費，另查
    各銀行之現金卡利率，每萬元每月之利息僅為二百元，是若申辦人有意委請被告
    戌○○代為繳納利息，其等所留存之金額亦不致達核貸金額的一半之多，亦徵其
    前開所辯顯與常理不合。復查被告戌○○二人除以前開不實之手法詐騙上開銀行
    外，其等並向附表一之申辦人短報銀行核貸之金額，並以前述方式騙取Ｉ○○、
    丙○○、戊○○等人之信賴，利用其等無知之情況下，於空白之現金卡申請書上
    簽名後，任由被告二人持以申辦上開現金卡，之後推由戌○○帶同申辦人前去領
    卡後，由戌○○據以向各銀行之自動提款機提款之情，亦據上開被害之申辦人於
    警訊、偵查中證述明確。是被告戌○○之前揭犯行實堪予認定。
(三)、再被告Ｈ○○雖亦否認有參與上開犯行，並辯稱前述業務，均是其妻戌○○一人
    在經營，其另在補習班上班，並未參與云云。然查其於警訊時，卻供稱其當時並
    無工作（見上開偵查卷第十頁反面），與其後之改口，顯相出入；又證人辰○○
    、天○○、Ａ○○、吳永森於警訊中亦均證述上開現金卡業務乃係被告Ｈ○○、
    戌○○二人所共同經營，證人天○○於偵查中，甚至明確證稱其當時到南雲公司
    應徵工作時，乃係由被告Ｈ○○對其面試等語（見同上偵查卷第三一一頁），足
    見被告Ｈ○○前開所辯顯有不實；再證人劉昌仁於警訊時證述其係看到一則「辦
    現金卡蕭先生」的夾報廣告，始於九十二年七月十四日（即查獲當日）前去找被
    告二人申辦現金卡等語（見同上偵查卷第八七頁），顯見案發當時，被告二人仍
    以Ｈ○○名義對外招攬代辦現金卡之業務無誤，而證人張俊於警訊及偵查中亦證
    述其於九十二年七月十四日去找被告Ｈ○○申辦現金卡時，Ｈ○○當場取笑其年
    紀太大，無法通過審核等情（同上偵查卷第六七頁、三０七頁反面），亦徵Ｈ○○於案發時，猶在現場共同經營現金卡代辦業務明確，另被害人丁○○、己○○
    、辛○○、Ｅ○○、Ｄ○○、Ｃ○○、庚○○、Ｋ○○、午○○、乙○○、Ｆ○○、壬○○、寅○○於警訊或本院審理時更明白指證其等係找被告Ｈ○○或Ｈ○○、戌○○申辦現金卡等語，而被告Ｈ○○於偵查中亦不否認其有以南雲公司名
    義對外徵員工，於上開時間內，其確實有在現場與客戶聊天，並告訴客戶缺錢時
    可向銀行申請，細節部分則由其妻戌○○與客戶洽談，當案外人玄○○來向其借
    錢時，其曾建議玄○○去辦理現金卡，且當銀行打電話來確認時，其曾接過一、
    二次電話，核其所供，實已包含招攬業務、應徵員工及應付銀行徵信等範疇，已
    係上開犯罪事實之重要事務，難認其未有參與上開犯行。是其辯說完全未參與上
    開犯行之實施，無非是為己卸責之詞，無可採信。
(四)、另證人辰○○、天○○、Ａ○○於本院審理時，雖對上述案情語多保留，改口證
    說其等僅係受戌○○雇用等語，天○○亦改稱應徵時，Ｈ○○只是全程在場而已
    ，然查其後之證詞僅有部分與其等於警訊、偵查中所證僅略有出入，而本院除依
    其三人於警訊、偵查中所證外，更對照被告二人之供詞及前揭被害人之指證、證
    人劉昌仁、張俊等人之證詞以認定被告Ｈ○○確有參與上開犯行無誤，是辰○○
    三人後於本院之改口仍不足以推翻其等於警訊、偵查中明確之指證，亦不影響本
    院之判斷，自不足採為有利於被告二人之認定；而證人丑○○、壬○○、宇○○○等人於本院審理時，雖改口證稱其等並未遭被告二人詐騙，且以申請書上所載
    之內容係屬實等情為被告二人迴護，然經比對其三人前於警訊時所證，實有明顯
    之出入，且其等證述其等之職業、申辦、領卡、提款之過程，亦與卷附申請書、
    提款之明細表所載不相符而悖於事實，是其三人於本院具結後所證，實有偽證之
    嫌，更不值採為有利於被告二人之認定。至被告Ｈ○○另請求本院傳訊證人王佩
    芳、張玲綺以證明其在補習班上班，及被告Ｈ○○又請求本院傳訊證人酉○○、
    亥○○、申○○、Ｃ○○以證明其等並未許騙銀行云云，其中王佩芳、張玲綺部
    分，因被告Ｈ○○前於警局初訊時，即自承其於被查獲當時並無職業，且另有被
    害人及證人劉昌仁、張俊等人指證被告Ｈ○○確有參與上開犯行，已見前述，況
    本院係認定被告Ｈ○○二人違犯常業詐欺罪，縱然Ｈ○○於案發當時另有其他職
    業，仍不足以脫免其常業詐欺犯行之成立，故本院認無再傳訊王佩芳二人之必要
    ；再酉○○四人部分，因本院前於準備程序時，業已依職權傳喚其等到庭說明，
    其四人均未到案，而酉○○、亥○○二人於審判程序時，另經被告聲請傳喚，本
    院另二度再為傳喚，其二人仍拒未到庭，本院實已盡傳喚之責，至Ｃ○○、申○○二人則是被告於第二次審判程序時，始突然聲請傳訊，難謂無遲滯訴訟之嫌，
    是本院認此四人亦無再予傳訊之必要。
(五)、綜上所述，被告二人前揭所犯均堪認定，皆應依法予以論科。
二、核被告Ｈ○○、戌○○二人所為，均係犯刑法第二百十六條、第二百十條、第二
    百十二條之行使偽造私文書及行使偽造特種文書罪、同法第三百四十條之常業詐
    欺罪。原起訴書雖認係犯同法第三百三十九條第一項之詐欺取財罪，然本院審其
    係以公司行號為名，對外大肆招攬不法業務，並徵聘三名員工為其等執行業務，
    且所得利益不菲，其二人顯有恃此營生之意，故公訴人就此業已請求本院改依常
    業詐欺論處，本院自得依法變更此部分之法條，改論以常業詐欺罪。其二人間及
    與酉○○、黃○○就上開犯行間，有犯意之聯絡及行為之分擔，均為共同正犯。
    又原起訴事實業已記載被告行使偽造之在職證明書、薪資袋，及持申辦人之現金
    卡在銀行之自動提款機提款等犯罪事實，然其起訴法條卻未援引刑法第二百十六
    條、第二百十二條等法條，顯屬漏引，另扣案之公司行號章共有四十七枚，然原
    起訴書附表卻僅列印其中四十四枚，就其中「樺燁實業股份有限公司統一發票專
    用章」、「南雲加油站股份有限公司」、「原新工業社」等印章則未列舉，公訴
    人就此另已請求本院併予審酌，本院自應依法併予論處。其等偽造印章、印文及
    署押之犯行，乃係偽造私文書、特種文書之部分行為，且偽造私文書、特種文書
    後持以行使，其偽造之低度行為已為行使之高度行為所吸收，另被告二人所犯利
    用自動付款設備詐欺犯行乃係常業詐欺犯行之一部，亦為常業詐欺犯行所吸收，
   均不另論處。又其二人先後數犯上開行使偽造私文書、行使偽造特種書罪，均時
    間緊接，所犯構成要件相同，顯均係基於概括犯意為之，皆應依連續犯之規定論
    以一罪。而其等所犯前揭數罪間，有方法、結果之牽連關係，應從一重之常業詐
    欺罪處斷。原起訴書原另請求就被告二人為人代辦行動電話及原起訴書附表一後
    半段去向不明之申辦人申辦現金卡之事實併予審判，然其並未舉證證明被告二人
    代辦行動電話有何不法，且本院依法傳訊原起訴書所列舉去向不明之現金卡申辦
    人及所扣之其他現金卡申辦人後，僅子○○、寅○○（共申辦台灣土地銀行、大
    眾銀行二張現金卡）、黃○○三人到庭陳述被告二人詐騙情節，另查原起訴書附
    表一漏未列舉於警訊或偵查時曾到案說明案情之申辦人己○○、癸○○（共申辦
    台灣土地銀行、大眾銀行二張現金卡）、酉○○、丁○○（共申辦台灣土地銀行
    、大眾銀行二張現金卡）、Ｉ○○等人，另查附表一所示被害人辛○○於偵查中
    業已陳明被告二人共為其申辦台灣土地銀行、大眾銀行及聯邦銀行等三張現金卡
    ，原起訴書卻只起訴大眾銀行一張，公訴人就此請求本院減縮前述無法證明被告
    二人犯罪之部分，另擴張可證明被告二人犯罪部分，因此等部分與起訴有罪部分
    有連續犯或事實上之一罪關係，本院自得就原起訴被告代辦行動電話部分及其他
    未到案說明現金卡申辦過程之申辦人部分不另為無罪之諭知，而另就子○○、寅
    ○○、黃○○、己○○、癸○○、酉○○、丁○○、Ｉ○○、洪金鍾前訴未起訴
    部分，則併予審判，附此敘明。被告Ｈ○○於前述時間，因犯偽造文書等罪，經
    台灣高等法院台中分院判處應執行有期徒刑五月確定，於九十年八月十五日易科
    罰金執行完畢，有其台灣高等法院被告全國前案紀錄表在卷可參，其於受有期徒
    刑執行完畢後，五年內再犯本院有期徒刑以上之罪，為累犯，應依法加重其刑。
    爰審酌被告二人犯罪之動機、目的、方法、手段、所得利益，其二人前均有犯罪
    記錄，品行難謂良好，復為圖不法利益，竟大肆招攬無業遊民、智能不足或其他
    急缺現金周轉之人前去向銀行申辦現金卡，而以不實之資料詐騙，致使銀行為追
    求業績而核卡，終至因申辦人無力還款而衍生為呆帳，嚴重破壞金融商品之正常
    運作，所生危害難謂輕微，且其等於犯後仍不知坦認犯行，一再以不實言論置辯
    ，犯後態度不佳等一切情狀，分別量處如主文所示之刑，以示懲儆。至附表一所
    列被告二人偽造之印文、署押、本案所扣附表二、三、四所列被告二人所有、用
    以犯本罪所用或供犯本罪預備之物（此經被告戌○○自白明確）及丙○○、戊○○二人大眾銀行現金卡申請書上盜蓋之印文各五枚及四枚（申請書雖係偽造，但
    已交付大眾銀行，非屬被告二人所有，亦不屬違禁物，依法不得宣告沒收）均應
    併依法宣告沒收；而原起訴書附表二編號二三、二六、二九、三十、三一、三二
    、三四、三七、三九、四十、四二、四三、四五所示之公司行號章及編號四、十
    二、十四、十六、十七、十八、十九、二十、三二、三八、四十、四四、四九、
    五五、五六、五七、六十、七十、七二等私章，應係被告或其家人所有，其餘則
    係附表一之被害人於申辦現金卡時提供給被告或請被告代為刻立，此據證人即被
    告之弟Ｇ○○及上開印章之被害人到庭陳述詳細，並有被告提出之相關證件資料
    可為佐證，此部分應非被告所偽造，且所扣之八十一張現金卡或金融卡、存摺及
    原起訴書附表二編號六五「Ｌ○○」之私章及以地○○之現金卡所提款之三萬元
    ，係為被害人或第三人所有之物，均非被告二人所有，依法皆不能併予宣告沒收
    ；被告Ｈ○○二人雖又辯說樺鴻商行、樺鴻碾米加工廠等印章亦係其個人之印章
    云云，然其就此並無法提供相關之據資料以供本院查證，難認其所言屬實，仍應
    認係其等所偽造而併予宣告沒收。另查本案在被告二人住處尚查獲大批之他人現
    金卡或金融卡、存摺、私章等物，其中Ｌ○○之存摺、私章部分，據Ｌ○○所證
    ，其原本係為委任被告戌○○代為申辦信用卡時，依被告戌○○之指示將其存摺
    及私章交付給戌○○，後來信用卡未辦成，戌○○卻表示其存摺及私章已遺失致
    未能取回等語，依其所述，被告二人就上開實涉有業務侵占罪等犯嫌；又證人壬○○、丑○○、宇○○○等人於本院具結後，就有關認定被告二人是否有罪之上
    開重要事項為虛偽之陳述，涉有偽證罪之嫌；另依酉○○、黃○○二人所述，其
    等實係與被告二人共同以前開手法詐騙銀行核發現金卡，此等部分均未據檢察官
    起訴，皆應另行向該管檢察官舉發，併予敘明。
據上論斷，應依刑事訴訟法第二百九十九條第一項前段、第三百條、刑法第二十八條
、第三百四十條、第三百三十九條之二、第二百十六條、第二百十條、第二百十二條
、第五十五條、第四十七條、第三十八條第一項第二款、第二百十九條、罰金罰鍰提
高標準條例第一條前段，判決如主文。
本案經檢察官黃玉琪到庭執行職務。
中      華      民      國      九十三      年    九    月      十      日
                                臺灣彰化地方法院刑事第一庭
                                    審判長法官  葉  榮  郎
                                    法      官  陳  秋  錦
                                    法      官  葛  永  輝
右正本證明與原本無異。
如不服本判決，應於送達後十日內向本院提出上訴狀( 須附繕本 )。
告訴人或被害人對於判決如有不服具備理由請求檢察官上訴者，其上訴期間之計算係
以檢察官收受判決正本之日期為準。
                                    法院書記官  施  惠  卿
中      華      民      國      九十三      年    九    月      十三    日
刑法第二百十六條
行使第二百十條至第二百十五條之文書者，依偽造、變造文書或登載不實事項或使登
載不實事項之規定處斷。
刑法第二百十條
偽造、變造私文書，足以生損害於公眾或他人者，處五年以下有期徒刑。
刑法第二百十二條
偽造、變造護照、旅券、免許證、特許證及關於品行、能力、服務或其他相類之證書
、介紹書，足以生損害於公眾或他人者，處一年以下有期徒刑，拘役或三百元以下罰
金。
刑法第三百四十條
以犯前條之罪為常業者，處一年以上七年以下有期徒刑，得併科五千元以下罰金。
